Inventaris van het archief van de Admiraliteitscolleges: Verzameling F. van Aerssen van Sommelsdijk, 1693-1729
Nationaal Archief, Den Haag
Admiraliteitscolleges II Van Aerssen
Admiraliteiten / Van Aerssen
1693-1729
178
0.24 meter; 13 inventarisnummers.
Normale geschreven en gedrukte teksten. De Nederlandstalige stukken van vóór ca. 1700 zijn geschreven in het gotische cursiefschrift, met name in de oud-Hollandse klerkencursief.
Nationaal Archief, Den Haag
Aerssen, Van
Aerssen van Sommelsdijk, Francois van (1669-1740)
Het archief bevat copie-orders en copie-brieven, scheepsjournaals en minuut-rapporten met betrekking tot de marine voor de periode 1693-1729.
Archiefvorming
Geschiedenis van de archiefvormer
Francois van Aerssen van Sommelsdijk (1669-1740), heer van Chatillon, van Sommelsdijk, Ooltgensplaat, Den Bommel en Spijk, was de tweede zoon van Cornelis van Aerssen, heer van Sommelsdijk, en Marguérite du Puy, marquise de St. André Montbrun. Zijn carrière bij de marine verliep als volgt: tweede luitenant-ter-zee reeds voor 1689, eerste luitenant 1690, kort daarna bevorderd tot kapitein-luitenant, extra-ordinair kapitein 1692, kapitein ter zee 1696, schout-bij-nacht 1709, vice-admiraal (van Holland) 1713. In 1712 trouwde hij Maria van Aerssen van Wernhout.
Geschiedenis van het archiefbeheer
Aangekocht op de veiling van Bom en Nijhoff in 1859. Vgl. Inkomende brieven 1859 nos. 53 en 55 en Uitgaande brieven 1859 nos. 40, 44, 45 en 71.
De rechtstitel is (nog) onbekend
1.01
Aanwijzingen voor de gebruiker
Openbaarheidsbeperkingen
Volledig openbaar.
Materiële beperkingen
Aanvraaginstructie
Openbare archiefstukken kunnen online worden aangevraagd en gereserveerd. U kunt dit ook via de terminals in de studiezaal van het Nationaal Archief doen. Om te kunnen reserveren dient u de volgende stappen te volgen:
U maakt een profiel aan op www.gahetna.nl, en logt vervolgens in
Via de archiefinventaris (alleen de beschrijvingen met rode nummers) selecteert u het gewenste archiefstuk door op de knop 'Reserveren' te klikken
In het volgende scherm geeft u aan op welke dag u het archiefstuk wilt inzien
Indien u zich bevindt in de studiezaal en een tafelnummer heeft ontvangen kunt u dit nummer vermelden. Als u geen tafelnummer heeft kunt u tafelnummer 777 laten staan
Vervolgens bevestigt u uw reservering door deze te versturen.
Verwant materiaal
Beschikbaarheid van kopieën
Verwante archieven
Aerssen van Voshol, Van [1.10.01] (speciaal inv.nrs. 75 t/m 89)
Beschrijving van de series en archiefbestanddelen
- Copie-Orders voor den kapitein F. van Aerssen van Sommelsdijck als bevelhebber van 's Lands schepen De Anna en Groningen., 1693 Februari 18-1696 Augustus 2.; 1; 1 deel.
- Copie-Brieven van denzelfde als bevelhebber van 's Lands schip Damiata aan de Admiraliteit te Amsterdam., 1699 Augustus 15-1700 December 18.; 2; 1 deel.
- Copie-Brieven van denzelfde als vice-admiraal en bevelhebber van 's Lands smaldeel in 1729 aan de Admiraliteit te Amsterdam, den griffier der Staten-Generaal Fagel en anderen., 1729 Juni 11-1729 October 10.; 3; 1 deel.
- Journaal, gehouden door ? op 's Lands schip D'Anna, onder bevel van ?, gedurende zijn reis met de vereenigde Nederlandsch-Engelsche vloot, onder bevel van den luitenant-admiraal Ph. van Almonde., 1693 Februari 18-1694 Februari 12.; 4; 1 deel.
- Journaal, gehouden door ? op 's Lands schip Damiaten, onder bevel van den kapitein Ph. van der Gijsen, gedurende zijn reis in de Noordzee, naar het Kanaal en de Hoofden., 1695 November 14-1696 October 21.; 5; 1 deel.
- Copie-Journaal, gehouden door den opper-stuurman H. Eliaszen op 's Lands schip Damiata, onder bevel van den kapitein F. van Aerssen van Sommelsdijck, "gedestineert tot convoy voor de coopvaardijeschepen naar de custen van Portugal, Cadiz, Malga, Alicanten, Genua, Livorno, Ziepres en de custen van Zijriën"., 1699 Juli 22-1700 December 27.; 6; 1 deel.
- Journaal, gehouden door ? op 's Lands schip Haarlem, onder bevel van denzelfde, gedurende zijn reis naar het Kanaal en tot omtrent de Azoren., 1701 April 16-1701 November 30.; 7; 1 deel.
- Journaal, gehouden door den schrijver C. 's Gravesant op 's Lands schip Gouda, onder bevel van denzelfde, gedurende zijn reis naar het Kanaal, de kusten van Spanje en Portugal en de Middellandsche zee., 1702 Mei 1-1703 December 15.; 8; 1 deel.
- Journaal, gehouden door ? op 's Lands schip Oosterwijk, onder bevel van denzelfde, gedurende zijn reis in de Noordzee., 1704 Mei 7-1704 October 3.; 9; 1 deel.
- Journaal, gehouden door den schrijver J. Trouw op 's Lands schip Elswout, onder bevel van denzelfde, gedurende zijn reis naar de Middellandsche zee., 1705 Mei 1-1706 November 12.; 10; 1 deel.
- Minuut-Rapport van den schout-bij-nacht F. van Aerssen van Sommelsdijck aan de Staten-Generaal "over het commando van 's Lands vloot in de Middellandsche zee, geconjungeert met die van Haer Majesteijt van Groot-Brittanniën in de jaeren 1709 en 1710". Met minuutorders, copie-uitgaande en ingekomen brieven en een journaal van het schip Hollandia, gedurende dit commando door Van Aerssen uitgevaardigd, ontvangen en opgemaakt., 1710 October ?; 11; 1 band.
  Achterin bevindt zich nog een request van Van Aerssen en andere officieren aan de Staten van Holland, in zake de betaling van de leveranciers van victualie. c. 1712.
- Minuut-Rapport van denzelfde aan dezelfden omtrent zijn verrichtingen als bevelhebber van de expeditie tegen de zeeroovers van Algiers en Marokko in 1721. Met copie-resolutiën, copie-acten, copie-orders en copie-brieven, gedurende de reis door den krijgsraad en hemzelf genomen, uitgevaardigd, verzonden en ontvangen, alsmede een journaal, tijdens de onderneming op zijn schip Duijnrell gehouden van 1 Mei tot 22 November 1721., 1721 November 29.; 12; 1 band.
- Minuut-Rapport van denzelfde aan dezelfden omtrent zijn verrichtingen als bevelhebber van 's Lands smaldeel "gedestineert ter cruijssinge op de Algierse en andere roovers met den Staat in oorlog zijnde, in de jaren 1725 en 1726, alsmeede het maeken der vreede met de regeering van Algiers in het eijnde van laestgemelde jaer". Met copie-resolutiën, copie-acten, copie-orders en copie-uitgaande brieven en ingekomen brieven, door den krijgsraad en hemzelf genomen, uitgevaardigd, verzonden en ontvangen gedurende de reis., (1729 November 19.); 13; 1 band.